最高法院刑事判決
111年度台上字第5490號
上  訴  人  宋餘鋒                      




上列上訴人因加重詐欺等罪案件，不服臺灣高等法院中華民國11
1年8月9日第二審判決（111年度上訴字第1692號，起訴案號：臺
灣士林地方檢察署110年度偵字第12926、15580號），提起上訴
，本院判決如下：
    主  文
上訴駁回。
    理  由
一、刑事訴訟法第377條規定，上訴於第三審法院，非以判決違
    背法令為理由，不得為之。是提起第三審上訴，應以原判決
    違背法令為理由，係屬法定要件。如果上訴理由書狀並未依
    據卷內訴訟資料，具體指摘原判決不適用何種法則或如何適
    用不當，或所指摘原判決違法情事，顯與法律規定得為第三
    審上訴理由之違法情形，不相適合時，均應認其上訴為違背
    法律上之程式，予以駁回。至原判決有無違法，與上訴是否
    以違法為理由，係屬二事。本件第一審引用起訴書之犯罪事
    實及證據，並補充認定上訴人宋餘鋒有第一審判決所載之三
    人以上共同詐欺取財（下稱加重詐欺取財）之罪刑（共21罪
    ），並諭知相關之沒收、追徵；上訴人提起第二審上訴，原
    審則以上訴人依刑事訴訟法第348條第3項之規定，明示僅就
    第一審判決關於科刑部分提起上訴，此部分經審理結果，認
    第一審判決之量刑及定應執行刑均屬妥適，乃引用第一審判
    決所載之事實、證據、論罪及沒收，並維持第一審判決之量
    刑及定應執行刑，駁回上訴人在第二審之上訴，已詳述其憑
    以裁量之依據及理由。
二、刑法第59條所規定之酌量減輕其刑，必其犯罪情狀顯可憫恕
    ，在客觀上足以引起一般人之同情，認為即予以宣告法定最
    低度刑，猶嫌過重者，始有其適用；其審酌事項固不排除刑
    法第57條所列舉10款事由，但仍以犯罪時有其特殊之原因與
    環境為必要，又是否援引刑法第59條酌減其刑，屬事實審法
    院得依職權裁量之事項，若其裁量權之行使未有濫用之情形
    ，非許當事人逕憑己意，指稱法院不予酌減，即有判決不適
    用法則之違法。又刑之量定，屬為裁判之法院得依職權裁量
    之事項，倘其量刑已以行為人之責任為基礎，並斟酌刑法第
    57條相關各款所列情狀，說明其所側重之事由而為評價，並
    於法定刑度內，酌量科刑，致無顯然失當或違反公平、比例
    及罪刑相當原則者，即無違法可指。原判決已說明上訴人本
    案犯行，與其前構成累犯之前案（臺灣新北地方法院109年
    度審易字第2448號判決判處有期徒刑3月確定）之犯罪類型
    、罪質及所侵害之法益均相類，且其於上開有期徒刑執行完
    畢後2個月起旋再犯同質性之本件各罪，顯未能從前案執行
    中獲得警惕，刑罰反應能力較薄弱，並有反覆觸犯相類犯罪
    之特別惡性，參照司法院釋字第775號解釋之意旨，認應依
    刑法第47條第1項規定加重其刑，再審酌上訴人自陳國中畢
    業，尚非毫無學識能力之人，曾因提供金融帳戶予他人使用
    而經判處罪刑確定，對於其行為自應更加謹慎，然卻於該案
    件執行完畢後未幾即再犯本件各罪，又參其所擔任之工作係
    負責管理維護機房節費器，為所屬詐欺集團運作不可或缺之
    角色，且與外圍之車手人員有別，並其供稱係因經濟需求而
    犯案之犯罪動機等情，難認上訴人為本件犯行有何特殊之原
    因與環境，而在客觀上足以引起一般同情，並無宣告法定最
    低度刑猶嫌過重之情形，上訴人請求依刑法第59條酌減其刑
    ，尚難憑採。原判決又說明第一審於量刑時，已依刑法第57
    條之規定審酌上訴人所犯本件各罪之犯罪動機、目的、手段
    （分工角色）、所生危害，及其智識程度、品行、家庭生活
    暨經濟情狀、犯後態度等一切情狀，認第一審之量刑並無違
    誤而予維持，復說明警員依上訴人之供述循線查獲李政恩（
    M）、何家宏（H）、黃紀維（馬先生）等人，應係上訴人配
    合檢警蒐證已得之資料而為供述，且屬犯罪後坦認犯行之一
    環，此部分有利上訴人之量刑因子，第一審已予審酌，並無
    上訴人於原審所稱量刑因子變更，應予從輕量刑之情形等旨
    。核屬原審刑罰權之適法行使，並無裁量權濫用等違法情事
    可指。上訴理由反覆以上訴人供出上手，應依刑法第59條規
    定減輕其刑，並予從輕量刑等語，爭執原判決已明白說明之
    科刑理由，並未依據卷內資料而為具體指摘，難認係適法之
    上訴第三審之理由。
三、綜合前述及其他上訴理由，核係對原審科刑職權之適法行使
    ，徒憑己見，任意指為違法，不合於首揭法定之第三審上訴
    要件，其上訴違背法律上程式，應予駁回。
四、依刑事訴訟法第395條前段，作成本判決。
中　　華　　民　　國　　111 　年　　12　　月　　1 　　日
                  刑事第三庭審判長法　官  徐昌錦
                                  法　官  林恆吉
                                  法　官  林海祥
                                  法　官  江翠萍
                                  法　官  侯廷昌
本件正本證明與原本無異
                                  書記官  王怡屏
中　　華　　民　　國　　111 　年　　12　　月　　8 　　日